臺灣高雄地方法院刑事判決　　　　　　　　　　九十二度重訴字第一一七號
　　公　訴　人　臺灣高雄地方法院檢察署檢察官
　　被　　　告　甲○○
　　指定辯護人　本院公設辯護人庚○○
右列被告因殺人等案件，經檢察官提起公訴（九十二年度偵字第一八七八三號），本
院判決如左：
    主  文
甲○○從事業務之人，因業務上過失致人於死，處有期徒刑壹年陸月。
    事  實
一、甲○○係靠行於『明勝運輸股份有限公司』（址設：高雄市前金區○○○路一一
    八號十二樓之十五。下稱明勝運輸公司），擔任聯結車司機，平日以駕駛聯結車
    載運貨物為業，為從事駕駛業務之人。民國九十二年九月八日上午，甲○○駕駛
    明勝運輸公司所有（登記名義人）、車牌號碼ＸＭ—四二三號營業用曳引車（該
    車後方附掛車牌號碼ＱＸ—Ｗ八號之重型營業半拖車。下合稱聯結車），載運水
    泥樁，進入高雄縣燕巢鄉高鐵總機廠工地（滾水坪田一一○七之三號，詳中鹿／
    中鼎／東元聯合承攬商九十三年六月十二日函文所示地址）內後，因丙○○所駕
    駛之聯結車陷於泥地，須由他車拖離，甲○○受託後，旋駕駛聯結車沿工地外側
    級配水泥便道由南向北方向行駛，欲前往協助，嗣於同日上午十時四十五分許，
    行經該便道第三十五號電線桿處，欲右轉進入工地○三○三區內時，依一般駕駛
    規則，汽車行駛至交岔路口右轉彎時，應先確定右側有無來車，及距交岔路口三
    ○公尺前顯示方向燈或手勢，駛至路口後再行右轉，以避免發生事故之危險；且
    當時天候晴朗、日間自然光線、視距良好、無障礙物及其他缺陷，又依其智識、
    能力，亦無不能注意之情事，竟疏未注意車輛右側有無來車，亦未顯示方向燈或
    手勢，即貿然右轉，適王宏隆（高鐵工地下游承包商鼎順工程公司之工地人員）
    騎乘車牌號碼ＸＢＲ—二四一號重型機車（該車為朱重福所有，一二五ＣＣ），
    同向行經該處，為避免聯結車後方揚起之灰塵，而欲超車，因甲○○突然右轉，
    一時閃煞不及，致該機車車頭與甲○○駕駛之聯結車車頭（即曳引車）右前輪發
    生擦擊，王宏隆即隨機車往右側倒地，人、車旋遭聯結車車頭右前輪碾過，並由
    車頭右前輪與油箱間進入聯結車車底，經拖行後，王宏隆所騎乘之機車因受車底
  突出物阻擋，而卡在車頭前輪與左後輪中間，嗣王宏隆與機車分離，於其安全帽
    掉落處後方約二十七公尺（以各段垂直距離累計），頭部遭半拖車左後車輪碾壓
    而過，致王宏隆顱骨碎裂，腦漿四溢，並與軀幹分離，胸骨碎裂，腹腔內臟外露
    ，當場死亡（屍體離安全帽掉落處後方約三十一點九公尺。以各段垂直距離累計
    ）。之後，甲○○繼續行駛約三十一點五公尺後（即屍體處至半拖車後方右側之
    距離。以各段垂直距離累計），始行停車，且於肇事後犯罪未被發覺之前，主動
    向現場處理車禍員警己○○坦承肇事，並表示願接受裁判。
二、案經高雄縣政府警察局岡山分局報告臺灣高雄地方法院檢察署檢察官偵查起訴。
    理  由
一、訊據被告甲○○否認有何業務過失致死犯行，辯稱：右轉時，伊先看右側後視鏡
    ，再看左側後視鏡，發現均無車輛，乃顯示方向燈右轉，因車禍那段期間下雨，
    怕車輛陷於泥地，故加油，又由於車輛車齡已十二年，加油後引擎聲音較大，故
    不知道壓到人，亦未感覺壓到人等語。經查：
  (一)九十二年九月八日上午，被告駕駛明勝運輸公司所有（登記名義人）、車牌號碼
    ＸＭ—四二三號營業用曳引車（該車後方附掛車牌號碼ＱＸ—Ｗ八號之重型營業
    半拖車），載運水泥樁，進入高雄縣燕巢鄉高鐵總機廠工地（滾水坪田一一○七
    之三號）內後，因丙○○所駕駛之聯結車陷於泥地，須由他車拖離，被告受託後
    ，旋駕駛聯結車沿工地外側級配水泥便道由南向北方向行駛，欲前往協助，嗣於
    同日上午十時四十五分許，行經該便道第三十五號電線桿處，欲右轉進入工地○
    三○三區內時，適被害人王宏隆（高鐵工地下游承包商鼎順工程公司之工地人員
    ）騎乘車牌號碼ＸＢＲ—二四一號重型機車（該車為朱重福所有，一二五ＣＣ）
    ，同向行經該處，為避免聯結車後方揚起之灰塵，而欲超車，因被告右轉，一時
    閃煞不及，致發生車禍等情。業據被告自承在卷（詳本院九十三年一月九日準備
    程序筆錄第三頁第十三行以下、第六頁倒數第一行以下之不爭執事項）；核與同
    在工地工作之目擊證人乙○○、丙○○證述之情節相符（詳本院九十三年四月二
    十二日審判筆錄第五頁倒數第二行以下；九十三年八月二十六日審判筆錄第九頁
    第八行及第九行、第十三頁第一行以下、第十五頁第九行以下）；復有交通事故
    現場勘驗圖、道路交通事故現場蒐證相片二十四幀及車籍資料等附相驗卷、本院
    卷可參。因被告自白與事實相符，是此部分之事實堪以認定。
  (二)碰撞地點、被害人王宏隆如何進入聯結車底部之認定：
    關於機車係從曳引車車頭右前方進入車底之論述，固據證人即高雄縣政府警察
    局刑警大隊鑑識組人員丁○○於偵查中證陳：當時被害人機車卡在曳引車前輪與
    板臺左前輪（應為曳引車左後輪）中，位置靠近板臺左前輪（應為曳引車左後輪
    ），渠先尋找擦撞點，乃在曳引車車頭底盤下方橫桿、橫桿後方排氣管發現刮痕
    ，且排氣管接頭處遭被害人機車扯斷脫離，但曳引車二側均未發現刮痕，如該刮
    痕係被害人機車所致，機車可能由曳引車右前車頭進入車底，經拖行後，卡在曳
    引車前輪與板臺左前輪之間（應為曳引車左後輪），該刮痕未留下油漆可供採證
    ，故無法鑑定該擦痕是否為被害人機車所造成，但該刮痕係新痕，極有可能係被
    害人機車所造成等語（詳九十二年十一月五日檢察官訊問筆錄。偵查卷第五十二
    頁以下）；及證人即高雄縣政府警察局岡山分局鳳雄派出所員警戊○○於偵查
    證述：採證時，機車係卡在曳引車左前輪與板臺前輪（應為曳引車左後輪）中間
    ，曳引車車頭右下方保險桿、車頭底盤下橫桿均有擦痕、刮痕，該二處刮痕係新
    痕，而曳引車車頭二側均無刮痕，故機車應該係從曳引車車頭右前方保險桿下方
    進入車底，之後卡在曳引車車頭左前輪與板臺前輪（應為曳引車左後輪）中間等
    語（詳九十二年十一月六日檢察官訊問筆錄。偵查卷第五十六頁以下）；並有該
    刮痕之蒐證照片可資為證。惟：
  本件係於被告駕駛聯結車右轉時，發生車禍，因曳引車車頭轉彎之角度係由一百
    八十度（即與級配水泥便道平行）逐漸轉為九十度（即與級配水泥便道垂直、與
    工地○三○三區入口處平行），在轉彎之過程中，曳引車車頭係先朝北、朝東北
    、再朝東，不會面向南方，此時被害人騎乘機車由南向北行駛，其機車正面係迎
    向該聯結車右側車身，不至於面向曳引車車頭正面，且由於當時曳引車右前輪輪
    胎已轉向右側，輪胎均較車身右側、車頭突出，是機車與聯結車可能之撞擊點，
    應在該右前輪輪胎與其後方之車身間，是前開證人之證詞，已非無疑。
  況車禍發生後，於九十三年六月二十五日十五時許，本院會同檢察官、公設辯護
    人、被告、被害人家屬王宏興（即被害人兄長）、告訴代理人及高雄縣政府警察
    局刑警大隊鑑識人員，至高雄縣橋頭鄉甲北村甲圍社區公園（位於甲圍派出所附
    近）旁道路實施勘驗，除命被告駕駛前開聯結車停於現場（雖原聯結車後方附掛
    之半拖車已遭變賣，惟經確認後，該聯結車前方之曳引車仍為事發時之曳引車）
    ，並命鑑識人員進行測量，測量結果為(1)曳引車車頭右邊、中間及左邊離地面之
    高度，分別為四十七公分、四十九公分及五十一公分，車頭二輪最近距離為一百
    八十二公分；(2)曳引車右前輪距離油箱之距離為六十一公分；(3)油箱旁之齒輪油
    箱與油箱之距離為三十六公分；(4)車頭右後輪與油箱之距離為八十一公分；(5)車
    頭底部橫桿離地之距離為三十三公分；(6)車底圓形排氣管離地之距離為三十二公
    分；(7)勘驗過程中，適有人騎乘光陽牌金勇一二五ＣＣ機車（外觀與被害人機車
    型式類似，且同為一二五ＣＣ）行經該處，本院乃借用該車勘驗，經測量後，機
    車倒地後，車把離地距離為四十九公分、油箱離地距離為三十二公分等情，有本
    院九十三年六月二十五日勘驗筆錄及相片附卷足憑。準此而論，機車倒地後，手
    把離地之距離為四十九公分，如機車自曳引車車頭右側進入車底，因車頭離地面
    之高度僅四十七公分，在差距相差不大下，機車經拖行，雖可由車頭右側下方進
    入車底，但應會在保險桿留下擦痕，且由於機車係逐漸往內進入車底，在力量牽
  引下，該擦痕應自保險桿下緣往上二公分處形成，並往下延伸，然觀之相驗卷第
    二十頁中間之照片（如由上往下計算，係指第二張相片）所示，該保險桿雖有擦
    痕，但擦痕之最高點顯已高出二公分甚多，該刮痕尚難認定係被害人機車進入車
    底時所致。再者，因車頭底盤橫桿離地之距離僅三十三公分，雖機車倒地後，該
    距離足供機車油箱通過，但如計入手把之高度，該距離則無法供機車手把通過，
    如欲通過，必定或在橫桿上方留下擦痕，或卡在橫桿下方，惟觀之相驗卷第二十
    頁下方之照片（如由上往下計算，係指第三張相片）所示，該擦痕係出現在橫桿
    最下方，上方均無擦痕，且被害人機車並未卡在橫桿下方，亦難據此相片即認定
    被害人機車係由車頭右側進入車底。
  又機車進入聯結車車底後，因無動力，故當聯結車往前移動時，除非車底有突出
    物，足以阻擋機車，而形成機車遭拖行之狀態外，否則機車靜止中，於聯結車往
    前移動後，將停於原地，不會隨聯結車前進。準此，由於被告所駕駛之聯結車，
    自曳引車後車輪之後，車底並無其他突出物（詳偵查卷第三十一頁之下方相片）
    ，被害人騎乘機車如由該處進入車底，該機車並不會遭拖行，然本件被害人機車
    卻卡在曳引車前輪與曳引車左後輪中間，足徵被害人機車至少在機車遭卡住地方
    之前，即已進入車底，方被突出物阻擋，並非在曳引車後車輪（含）往後之地方
    進入車底甚明。
  另被害人機車如與被告駕駛之聯結車車頭右側車身（指右前輪以後之車身）碰撞
    ，因該處有油箱、齒輪油箱，基於碰撞後產生擦痕、碰撞痕跡之經驗，該油箱、
    齒輪油箱側面必然產生擦痕、碰撞痕跡，惟證人丁○○、戊○○均於偵查中證陳
    ：曳引車車頭二側均無刮痕等語綦詳（詳前檢察官訊問筆錄），且經本院勘驗屬
    實，有前開勘驗筆錄附卷可參，是本件之撞擊點應非在曳引車右前輪以後之車身
    。
  綜上所述，由於本件可能之撞擊點為聯結車右前輪輪胎與其後方之車身間，已如
    前述，惟因曳引車後車輪（含）以後之車身、曳引車右前輪以後之車身，均被排
    除為撞擊點，僅餘曳引車右前輪輪胎部分，未被排除為撞擊點，基於聯結車右轉
    時，曳引車右前輪輪胎已轉向右側，該輪胎均較車身右側、車頭突出，並參以曳
    引車右前輪輪胎處，確有撞擊之擦痕【詳相驗卷第十九頁上方相片，如由上往下
    計算，係指第二張相片。並經證人戊○○於本院審理時證陳明確（詳本院九十三
    年四月二十二日審判筆錄第二十四頁第第三行）】等事實，故本院認本件車禍之
    撞擊點應為曳引車右前輪輪胎處。再者，觀之蒐證相片，被害人機車卡在曳引車
    前輪與曳引車左後輪中間，且曳引車底盤橫桿、橫桿後方排氣管均有擦痕，顯見
    被害人機車係沿底盤橫桿往排氣管方向拖行，而底盤橫桿、排氣管離地面之距離
    分別為三十三公分、三十二公分，遠低於機車倒地後，車把離地之距離（四十九
    公分），是機車倒地後，實難越過底盤橫桿，遑論排氣管，顯見機車倒地後，應
    遭曳引車右前輪碾過，經由輪胎越過機車之落差，足使機車自曳引車底盤下方往
    排氣管方向移動，而自右前輪與油箱間進入聯結車車底。此外，由於被害人機車
    卡在曳引車前輪與曳引車左後輪中間後，機車係倒向右側，基於機車在車底下方
    ，並無翻轉之空間，亦足徵被害人機車撞擊曳引車右前輪輪胎後，係倒向右側，
    再經輪胎輾過甚明。
  (三)被告辯陳：右轉時，曾顯示右轉方向燈等語（詳本院九十三年一月九日準備程序
    筆錄第三頁第二行、本院九十三年四月二十二日審判筆錄第四十三頁倒數第三行
    ）；固與證人丙○○於本院證陳：有顯示方向燈等語相符（詳本院九十三年四月
    二十二日審判筆錄第七頁第二行）。然證人乙○○則於本院證陳：伊認為拖板車
    未打方向燈；確實見到被告未顯示方向燈，在工區行駛，車輛都不會顯示方向燈
    等語（詳本院九十三年八月二十六日審判筆錄第九頁第四行、第十二頁第三行）
    。本院審酌證人丙○○復於本院證陳：見到時，機車係在離案發地點二百公尺之
    級配道路（即水泥便道）上，板車（即被告駕駛之聯結車）在機車前面行駛，機
    車本來在後方，因板車後方揚起灰塵，機車為避免灰塵，要超過去，由於伊在拖
    鋼繩，未繼續看，之後見到時，板車已經轉過來，機車已在車下；當時伊在解開
    繩索，所以有部分未見到；乙○○在案發地點附近，非在其附近，伊離現場約三
    百公尺；其未近視等語（詳本院九十三年八月二十六日審判筆錄第十五頁第八行
    以下及倒數第一行、本院九十三年四月二十二日審判筆錄第八頁倒數第二行及第
    十三頁第八行），可知證人丙○○雖未近視，但因其忙於拖車事宜，僅見到車禍
    前機車行駛方向、車禍後聯結車已完成轉彎等情，至於聯結車轉彎時、發生車禍
    時之情形則未目睹，是其所證，即難為被告有利之認定。又證人乙○○雖近視一
    百五十度（詳本院九十三年八月二十六日審判筆錄第九頁第五行），但度數不深
    ，因其離案發現場較近，且目睹車禍發生經過，在目光焦點專注、記憶深刻下，
    其於本院所為之證詞，應可採信。從而，被告前開所辯，應與事實不符。
  (四)再者，車禍發生前，機車、聯結車係同向行駛，一開始機車在聯結車右後方，行
    駛過程中，機車為避免灰塵，欲超車等情，業經證人丙○○證陳如前；又本件車
    禍之撞擊點為曳引車右前輪輪胎，已如前述。就車禍前、後機車之相關位置而言
    ，可知車禍發生前，被害人機車雖先於聯結車後方行駛，但至少曾於聯結車右側
    行駛，否則撞擊點應非在前開位置。另本院於前開勘驗時、地，曾請被害人家屬
    王宏興座於曳引車駕駛座上，並將警用一五○ＣＣ機車直立在曳引車右側，被害
    人家屬表示經由後視鏡或車右車窗上方照地鏡及照鏡，其中至少有一個鏡子可以
    看到該機車；將機車倒放在曳引車右側時，被害人家屬亦表示可以見到機車；復
    測試肇事車輛右轉時的狀況，被害人家屬表示可見到機車（詳前勘驗筆錄及相片
    ）。基於上開事實，足證當被害人機車行駛於原聯結車右側，不論該聯結車係直
    行或右轉，經由後視鏡、或車右車窗上方照地鏡、或照鏡，均可見到被害人機車
    ，是被告辯陳：伊先看右側後視鏡，再看左側後視鏡，發現均無車輛等語（詳本
    院九十三年四月二十二日審判筆錄第四十三頁倒數第三行），顯與事實不符。亦
    徵被告右轉時，並未注意右側來車。
  (五)按本條例所謂道路，指公路、街道、巷衖、廣場、騎樓、走廊或其他供公眾通行
    之地方，道路交通管理處罰條例第三條第一款定有明文；又汽車行駛至交岔路口
    ，右轉彎時，應距交岔路口三十公尺前顯示方向燈或手勢，駛至路口後再行右轉
    ，道路交通安全規則第一百零二條第一項第三款亦有明文。查本件車禍發生之地
    點係在高雄縣燕巢鄉高鐵總機廠工地外側水泥便道、與該工地○三○三區間，已
    如前述，因工地並不具備道路之形態，而工地內級配水泥便道係因作業之便，暫
    時舖設供工程車輛進出，均未開放供不特定之人、車通行，與『供公眾通行』之
    意義不符，顯非道路交通管理處罰條例第三條第一款所指道路，則本件車禍並非
    於『道路』上發生，是否有道路交通安全規則之適用，容有疑義。爰審酌(1)為求
    工地管理順暢、維護工地安全，施工單位固有工地準則以資遵循，惟本院曾函請
    臺灣高速鐵路股份有限公司及中鼎工程／東元電機／中鹿營造聯合承攬人提供『
    曳引車或其他車輛於高鐵工地作業時，應注意之事項』，惟上開公司均未提供注
    意事項以供本院參酌，有該公司九十三年五月三十一日○四台高法發字第○一四
    六五號函、九十三年六月十二日Ｄ二九○─Ｌ─ＧＯＶ─○四○六─○一二一七
    號函在卷可稽；(2)另道路交通安全規則之規定雖適用於『道路』，惟其中關於駕
    駛之規定，經由考照程序，已為一般駕駛人所熟稔，並成為駕駛之經驗，是縱無
    工地注意事項可資遵守、道路交通安全規則僅適用『道路』，上開駕駛經驗仍應
    為一般駕駛人所遵守，況若不符道路交通管理處罰條例第三條第一款之道路定義
    ，概無適用道路交通安全規則之機會，則反而會造成此類道路交通安全難以維持
    之弊；且上開工地內之道路，雖未供公眾通行，然人車往來頻繁，為維護交通秩
    序，確保交通安全，仍須遵循一定之交通規則，基此，為維護本件工地交通安全
    之必要，基於法律規範目的之同一性，應認道路交通安全規則上開規定於此有類
    推適用之餘地。末查：前開道路交通安全規則第一百零二條第一項第三款規定係
    一般駕駛人所應注意並確實遵守之事項，被告既領有駕駛執照，自應知之甚詳；
    而本件車禍發生當時，天候晴朗、日間自然光線、視距良好、無障礙物及其他缺
    陷，有前開蒐證照片附卷可佐，而依其智識、能力，亦無不能注意之情事，竟疏
    未注意右轉時，應先確認右後方之人車狀況，且未顯示方向燈或手勢，便貿然右
    轉，致與被害人發生車禍，其駕駛行為有過失至為明確。
  (六)關於被害人死因之認定：
  本件車禍發生後，經警前往處理，發現被害人當場死亡，當時被害人屍體離安全
    帽掉落處後方約三十一點九公尺（以各段垂直距離累計），且離安全帽掉落處後
    方約二十七公尺處（以各段垂直距離累計），地上有腦漿痕跡，而被告駕駛之聯
    結車則停放於屍體後方約三十一點五公尺（即屍體處至半拖車後方右側之距離以
    各段垂直距離累計）等情，有交通事故現場勘驗圖及道路交通事故現場蒐證相片
    附相驗卷可參（第十三頁以下）【關於車禍現場部分，雖亦製作勘驗圖，但因安
    全帽、屍體已移除，該距離之測量基準即有誤差，故距離部分，本院認應以相驗
    卷內之勘驗圖為準】。另高雄縣政府警察局刑警大隊鑑識人員分別採集曳引車右
    前車輪內側避震器懸樑上（編號Ａ、Ｂ棉棒）、右前輪前端氣壓瓶鐵器上（編號
    Ｃ棉棒）、右後輪內側圓筒上（編號Ｄ棉棒）、內側橫樑上（編號Ｅ棉棒）；及
    半拖車（即板臺）左後地軸內輪內側（編號Ｆ、Ｇ棉棒）；半拖車（即板臺）後
    方陳屍處地上（編號Ｈ棉棒）等處之血跡噴濺痕，送請內政部警政署刑事警察局
    鑑定，鑑驗結果認僅編號Ｆ（即半拖車左後地軸內輪內側）、Ｈ（即陳屍處地上
    ）之血跡棉棒ＤＮＡ─ＳＴＲ型別相同，研判來自同一人，且不排除上述二項證
    物ＤＮＡ來源者為王瑜（即被害人之女）親生父之可能，其親子關係機率預估為
    百分之九十九‧九九九八，有內政部警政署刑事警察局九十二年十月十六日刑醫
    字第九二０一七九一三一號鑑驗書附偵查卷可證（詳偵查卷第四十七頁）。基於
    上開事實，並參酌被害人腦漿有輪胎輾壓痕跡（詳偵查卷第二十三頁所示相片）
    及半拖車左後地軸內輪內側有血跡反應，足認被害人於安全帽掉落處後方約二十
    七公尺處，頭部遭半拖車左後輪碾壓而過，致顱骨碎裂，腦漿四溢，並與軀幹分
    離甚明。
  又被告死亡後，臺灣高雄地方法院檢察署檢察官督同法醫師勘驗，勘驗結果為(1)
    顱骨粉碎性骨折、並與軀幹分離；(2)胸骨粉碎性骨折、腹腔內肘碾壓外露可見；
    (3)背部沾有泥土、右背部及肩胛部碾壓痕、腰背部條狀擦挫傷；(4)右下肢外側可
    見擦挫至膝前緣、左下肢膝外側擦措傷至踝外側、膝內側十二公分Ｘ四公分擦措
    傷，死因為顱骨骨折，致死創傷為多處外傷等情，有相驗屍體證明書、驗斷書、
    相片及檢察官勘驗筆錄附相驗卷可參（第二十一頁以下）。而證人即臺灣高雄地
    方法院檢察署法醫秦永泰復於本院審理時證陳：【（問：依死者死亡的情形看來
    ，是否可以判斷死者是撞擊後死亡還是經由拖行後死亡？）拖行的可能性不大，
    因為擦傷不明顯，可能是輪胎碾進去機率比較高；（問：依你的專業判斷，死亡
    的時間是撞擊後多久死亡？）死者的傷，大部分是生前傷，判斷生前傷或死後傷
    是以傷口的前緣來判斷，但是死亡後一、二個小時內屍體外觀還有生理的反應，
    也會呈現生前傷，所以很難判斷是撞擊後一、二分鐘死亡，還是拖行後死亡，但
    是依照死者頸部已經分離，應該撞擊後不會拖太久就會死亡；（問：依照死者的
    傷勢，有無辦法判斷屍體是由幾個輪子碾過？）無法判斷，但是人不是跟輪子垂
    直，可能是斜向被輪子碾過，卡車的輪胎比較大，有可能被捲進去；（問：是在
    輪胎中間被捲進去，還是前後兩個輪胎的中間？）應該是前後輪胎之間捲進去比
    較可能，死者的左右手臂沾滿泥土，胸前背後都有輪胎印，顯然是被捲過一圈；
    （問：胸肋骨粉碎性骨折是如何造成的？）是碾壓過，不是撞擊造成的，因為他
    的傷勢非常嚴重，就好像變成一灘血一樣；（問：以這種方式碾壓過，是否會馬
    上死亡？）依我的經驗，這樣的傷勢一定會致命，應該不會幾分鐘就會發生死亡
    ；（問：在驗斷書上記載腰右背部、肩胛部輾壓痕、腰背部條狀擦挫傷，依你的
    判斷是一個輪胎還是幾個輪胎碾壓過？）依照死者身上的輪胎碾痕應該是一個輪
    胎的寬度，也有可能是兩個輪胎碾痕，但是有時候沒有辦法顯現出兩個輪胎的碾
    痕；（問：依屍體的情形可否判斷死者的身體何部位先被壓到？）死者最嚴重是
    在身體的右側，至於哪個地方先被壓到無法判斷；（問：以死者的傷痕，就算立
    刻送去急救可否挽回性命？）碾壓之後沒有辦法挽回性命，因為無法判斷第一次
    的撞擊點，所以碾壓之前是否會致命無法判斷；（問：剛才陳述無法判斷係撞擊
    之後再碾過去或直接碾過去，依據為何？）因為死者的傷上傷痕很多，如果有撞
    擊，撞擊傷也有可能被輾壓傷蓋過去，所以我無法判斷。（問：死者入殮時，發
    現手指都破皮，被害人家屬認為有掙扎或撞擊後拖行一段距離才死亡，依你的專
    業判斷是否可以判斷撞擊才死亡還是拖行很久才死亡？）死者是被輪胎捲進去的
    傷，貨車的輪胎大，溫度比較高，如果有接觸皮膚的話，皮膚會有燒灼的痕跡就
    像擦挫傷，但是依照死者的下半身雖然長褲有破裂，但是下半身還完整，不像有
    拖行翻動的情形，也不像有拖行一段距離的情形】等語綦詳（詳本院九十三年九
    月九日審判筆錄第八頁以下）。
  依證人秦永泰前開證詞，因死亡後一、二個小時內屍體外觀還有生理反應，也會
    呈現生前傷；且無法確認被害人係遭幾個輪胎碾壓過、何處最先遭碾壓，是無法
    判斷『被害人於安全帽掉落處後方約二十七公尺處，頭部遭半拖車左後輪碾壓而
    過，致顱骨碎裂，腦漿四溢，並與軀幹分離』之前，是否遭輪胎碾過；亦無法判
    斷係撞擊後死亡，或碾壓致死。從而，基於罪疑惟輕原則，並參以(1)依前開驗斷
    書所載，被害下肢部分，僅係擦挫傷，並無碾壓傷、骨折之現象，顯非致命傷，
    如被害人機車遭曳引車左前輪碾壓（詳前述）時，被害人並未同遭碾壓；且被害
    人身上之碾壓痕、胸骨粉碎性骨折及腹腔內肘碾壓外露可見之情況，如係於安全
    帽掉落處後方約二十七公尺處，頭部遭半拖車左後輪碾壓所致，則被害人進入聯
    結車車底後至被碾壓前，所受傷害輕微，意識應甚清楚，基於求生意志，在車底
    眾多突出物、且有機車卡住下，並有相當距離（二十七公尺）足供緩衝，或可抓
    住上開物品而避免頭部遭碾壓、或可利用機會翻滾出聯結出車外，然其仍無法避
    免頭部遭碾壓，足徵其進入車底內後至被碾壓前，應已喪失意識，方任由聯結車
    碾壓頭部。(2)另遭聯結車碾過應會致命，已據證人秦永泰證明確，且因被害人下
    肢部分並無遭碾壓情形，而被害人頭部係於安全帽掉落處後方約二十七公尺處遭
    碾壓，顯見撞擊後至被害人身體離開車底前，頭部應未被聯結車碾壓，否則於此
    之前應會留下腦漿碾痕，是被害人遭撞擊後、進入車底前，喪失意識之原因應係
    胸、腹部遭聯結車碾壓所致。從而，本院認被害人機車倒地後，被害人胸、腹部
    應隨同機車遭曳引車右前輪碾過，當時被害人即因胸骨粉碎性骨折、腹腔內肘碾
    壓外露可見而致命，並非於撞擊後先受傷，再於安全帽掉落處後方約二十七公尺
    處，因頭部遭碾壓而死亡。職此，被告未盡前開注意義務與被害人死亡間，顯有
    相當因果關係。
  (七)綜上所述，本件事證明確，被告業務過失致人於死之犯行，堪以認定。
二、被告靠行於明勝運輸公司，擔任聯結車司機，乃從事業務之人，業據其供明在卷
    ，其於駕駛途中肇事致人於死，核其所為，係犯刑法第二百七十六條第二項業務
    過失致死罪。公訴人雖認被告係犯刑法第二百七十七條第一項及同法第二百七十
    一條等罪，惟因被害人機車倒地後，被害人胸、腹部即隨同機車遭曳引車右前輪
    碾過，當時被害人旋因胸骨粉碎性骨折、腹腔內肘碾壓外露可見而致命，並非於
    撞擊後先受傷，再於安全帽掉落處後方約二十七公尺處，因頭部遭碾壓而死亡等
    事實，已如前述，是公訴人此部分之認定，容有誤會，惟起訴基本社會事實同一
    ，且本件僅為單一行為、犯罪，起訴法條應予變更，就傷害部分，無庸再為無罪
    判決之諭知。又被告於案發後，在警員前往現瑒處理，尚不知肇事者為何人之前
    ，向到場處理員警坦承肇事並接受裁判之事實，業經高雄縣政府警察局岡山分局
    鳳雄派出所員警己○○於本院審判時證稱明確（詳本院九十三年八月二十六日審
    判筆錄第四頁第八行以下），堪認合乎自首之要件，應依刑法第六十二條前段之
    規定，減輕其刑。爰審酌被告肇事後，就民事部分，經由明勝運輸公司、中鹿／
    中鼎／東元聯合承攬商出面與被害人達成和解，而使被害人家屬獲得補償等情，
    固有和解書附本院卷可參，惟因被告右轉彎並未注意右方有無來車，亦未顯示方
    向燈、手勢而與被害人發生車禍，致被害人遭曳引車右前輪碾壓而致命，過失程
    度、情節已屬重大，且明知撞到東西（詳九十二年九月二十九日及十一月三日檢
    察官訊問筆錄，偵查卷第十二頁第十一行、第五十頁第二行。本院九十二年九月
    九日訊問筆錄，詳九十二年度聲羈字第五五二號卷第六頁第八行以下），竟未停
    車察看，反為求一己之便，避免聯結車陷於泥地，仍執意行駛，致被害人於其安
    全帽掉落處後方約二十七公尺（以各段垂直距離累計），頭部再遭半拖車左後車
    輪碾壓而過而顱骨碎裂、腦漿四溢、並與軀幹分離，死狀甚慘，被害人家屬見狀
    ，實難承受，惡性實屬重大；並參以被告迄今仍未取得被害人家屬諒解，亦未表
    達歉意，復未盡力撫慰被害人家屬之心靈，致被害人家屬仍憤恨難平，此觀之和
    解書記載仍追究被告刑事責任、被害人家屬王宏興於本院所述（詳本院歷次筆錄
    ）即可知之，是民事部分雖然達成和解，但量刑仍不宜過輕等一切情狀，量處如
    主文所示之刑，以資儆懲。此外，基於前開論述，本院不宜宣告緩刑，附此敘明
    。
據上論斷，應依刑事訴訟法第二百九十九條第一項前段、第三百條，刑法第二百七十
六條第二項、第六十二條前段，罰金罰鍰提高標準條例第一條前段，判決如主文。
中        華        民        國    九十三    年    九    月    三十    日
                                  臺灣高雄地方法院刑事第一庭
                                      審判長法官  林水城
                                            法官  陳銘珠
                                            法官  方百正
右正本證明與原本無異。
如不服本判決，應於判決送達後十日內，向本院提出上訴狀。
                                            書記官 張金蘭
中    華    民    國      九十三      年      十      月      四      日
附錄本判決論罪科刑之法條依據：
中華民國刑法第二百七十六條
因過失致人於死者，處二年以下有期徒刑、拘役或二千元以下罰金。
從事業務之人，因業務上之過失犯前項之罪者，處五年以下有期徒刑或拘役，得併科
三千元以下罰金。
